【裁判字號】    98,司家聲,384
【裁判日期】    981028
【裁判案由】    核定遺產管理人報酬
【裁判全文】
臺灣高雄地方法院民事裁定           98年度司家聲字第384號
聲  請  人  劉家榮律師即被繼承人甲○○之遺產管理人
上聲請人聲請核定遺產管理人報酬事件，本院裁定如下：
    主  文
聲請人任被繼承人甲○○（男，民國○○年○月○○○日生，身
分證統一編號：Ｚ000000000號，民國九十三年十一月
六日死亡）遺產管理人之報酬核定為新臺幣萬伍仟元。
程序費用新臺幣壹仟元由被繼承人甲○○之遺產負擔。
    理  由
一、按「遺產管理人，得請求報酬，其數額由親屬會議按其勞力
    及其與被繼承人之關係酌定之。」、「依本法之規定應開親
    屬會議時，由當事人、法定代理人或其他利害關係人召集之
    。」、「親屬會議不能召開或召開有困難時，依法應經親屬
    會議處理之事項，由有召集權人聲請法院處理之。」，民法
    第1183條、第1129條、第1132條第2 項前段分別定有明文。
二、本件聲請意旨略以：聲請人前經本院97年度財管字第145 號
    民事裁定選任為被繼承人甲○○之遺產管理人。嗣依本院97
    年度家催字第468 號民事裁定為公示催告，並於民國97年12
    月18日刊登於民眾日報。茲因被繼承人遺留之財產已由債權
    人陽信商業銀行股份有限公司聲請強制執行，並經本院民事
    執行處98年度司執字第6479號拍定在案，近日將進行分配程
    序，而聲請人自公示催告至今，尚未有任何甲○○之親屬與
    聲請人聯繫，故無法召開親屬會議酌定本件遺產管理人報酬
    ，又聲請人為管理本件遺產事宜已支出新臺幣（下同）2,90
    0 元（含公示催告聲請費1,000 元、本件核定遺產管理人報
    酬聲請費1,000 元及登報費用900 元），為向本院執行處聲
    明參與分配，狀請本院酌定本件遺產管理報酬。
三、經查：
  (一)本件被繼承人甲○○死亡後，其繼承人等均已拋棄繼承權，
    且未經親屬會議選定遺產管理人，經本院選任聲請人為被繼
    承人之遺產管理人，並對被繼承人之債權人及受遺贈人為公
    示催告乙節，有聲請人提出之本院97年度家催字第468 號民
    事裁定1 紙附卷可稽，堪信為真實。準此，聲請人顯難召開
    親屬會議酌定其管理遺產之報酬，是其本於利害關係人之地
    位，聲請本院酌定報酬，洵屬有據。
  (二)聲請人主張之前揭事實，除上述裁定外，另據其提出財政部
    高雄市國稅局財產歸屬資料清單、被繼承人之遺產清冊、本
    院民事執行處98年8 月11日雄院高98司執吉字第6479號函各
    1 件為證，堪信為真實。本院審酌：被繼承人之遺產有上開
    土地及建物共2 筆，合計現值1,201,000 元，並積欠債權人
    陽信商業銀行股份有限公司1,727,705 元，有上開遺產清冊
    、財政部高雄市國稅局財產歸屬資料清單及本院民事執行處
    98年8 月11日雄院高98司執吉字第6479號函附卷可參。又其
    債權人陽信商業銀行股份有限公司已向本院聲請強制執行，
    除此之外，即無其他債權人陳報債權、債務或遺贈；又聲請
    人業已公示催告、登報等管理遺產行為，後續尚有通知債權
    人陳報債權、查詢被繼承人財產及強制執行程序等其他事項
    須處理，聲請人處理上開事務及後續處理所需時間之久暫、
    耗費人力之程度及各債權人受償權利之保障等一切情狀，認
    本件遺產管理人之報酬以35,000元（含已代為墊支之相關費
    用900 元【其中本院97年度家催字第468 號公示催告聲請費
    ，及本件核定遺產管理人報酬之聲請費，已經裁定明示由被
    繼承人甲○○之遺產負擔，應予扣除】）為適當，爰酌定如
    主文第1 項所示。
四、末按依法應由關係人（包括聲請人、相對人及其他利害關係
    人）負擔費用者，法院裁定命關係人負擔時，應一併確定其
    數額，非訟事件法第24條第1 項所明定。經核本件聲請事件
    ，應徵之程序費用為1,000 元，依非訟事件法第157 條規定
    ，應由遺產負擔，爰併予確定如主文第2 項所示，附此敘明
    。
五、依非訟事件法第157 條、第24條第1 項，裁定如主文。
中    華    民    國    98    年    10    月    28    日
                  家事法庭  司法事務官  任士慧
上為正本係照原本作成。
如對本裁定抗告，須於裁定送達後10日之不變期間內，向本院提
出抗告狀，並繳納抗告費新臺幣1,000元。
中    華    民    國    98    年    10    月    28    日
                            書  記  官  葉正昭


司法院資訊處製作；財團法人民間司法改革基金會備份。
